臺灣高等法院臺中分院刑事判決　　 100年度上更(一)字第80號
上　訴　人
即　被　告　詹寬郎
選任辯護人　張淑琪律師
上列上訴人因毒品危害防制條例案件，不服臺灣臺中地方法院98
年度訴字第3848號中華民國99年2月26日第一審判決（起訴案號
：臺灣臺中地方法院檢察署98年度偵字第15428、17926號），提
起上訴，經本院判決後，由最高法院第一次發回更審，本院判決
如下：
    主  文
原判決關於販賣第一級毒品予劉志明及販賣第一、二級毒品予張
櫻鐘暨定應執行刑部分，均撤銷。
詹寬郎被訴販賣第一級毒品予劉志明及販賣第一、二級毒品予張
櫻鐘部分，均無罪。
     理  由
一、公訴意旨略以：詹寬郎（綽號紅毛、阿兄、阿豆仔）明知海
    洛因、甲基安非他命為毒品危害防制條例所管制之第1、2級
    毒品，不得非法販賣、持有，竟基於販賣海洛因及甲基安非
    他命以營利之犯意，以其持用0000000000、0000000000號行
    動電話門號作為聯絡工具，(一)於98年4月26日12時2分許，
    劉志明以持用之0000000000號行動電話門號與后里高中學長
    詹寬郎所持用上開0000000000號行動電話門號聯絡，約在苗
    栗縣三義鄉鯉魚潭村上山下60號詹寬郎住處，以新臺幣（下
    同）2萬元之價格，由詹寬郎販賣重量約1錢海洛因予劉志明
    。(二)於98年3月22日23時13分、98年4月25日20時35分、98
    年5月4日9時16分許，張櫻鐘以其持用0000000000、0000000
    000號行動電話門號與后里高中學長詹寬郎所持用上開00000
    00000號行動電話門號相互聯絡，約在苗栗縣三義鄉鯉魚潭
    村上山下60號後方空地，後於98年3月22日23時30分許、98
    年4月25日21時許、98年5月4日10時許，分別以2萬元之價格
    ，販賣重量約2公克海洛因及重量約3.75公克甲基安非他命
    予張櫻鐘。因認被告詹寬郎涉犯毒品危害防制條例第4條第1
    項、第2項之販賣第一級、第二級毒品罪嫌。
二、公訴意旨指被告有前揭販賣毒品之犯行，無非以(一)被告於
    偵查中供稱：曾拿毒品給劉志明、張櫻鐘施用；(二)證人劉
    志明、張櫻鐘於警詢及偵查中之證述；(三)通訊監察譯文；
    (四)海洛因、甲基安非他命、大麻、分裝杓、注射針筒、玻
    璃球吸食器、手機等物扣案及毒品檢驗照片、行政院衛生署
    草屯療養院鑑定書等資料在卷為據。
三、證據能力之說明：犯罪事實應依證據認定之，無證據不得認
    定犯罪事實；又有罪之判決書應於理由內記載認定犯罪事實
    所憑之證據及其認定之理由。刑事訴訟法第154條第2項及第
    310條第1款分別定有明文。而此所稱「犯罪事實」，係指決
    定刑罰權存否與範圍、須經嚴格證明之事實，並不包括不存
    在之犯罪構成事實。另同法第155條第2項復規定：「無證據
    能力、未經合法調查之證據，不得作為判斷之依據。」按之
    「證據能力」係指可供「嚴格證明」使用之資格，則此一「
    判斷對象」，自係指須經嚴格證明之犯罪事實之判斷而言。
    亦即認定犯罪事實所憑之證據，不僅須具有證據能力，且須
    經合法之調查，否則不得作為有罪認定之依據。惟倘法院審
    理之結果，認被告被訴之犯罪事實並不存在，而應為無罪之
    諭知時，因所援為被告有利之證據並非作為認定犯罪事實之
    基礎，而係作為彈劾檢察官或自訴人所提證據之不具憑信性
    ，其證據能力自無須加以嚴格限制。易言之，法院諭知被告
    無罪之判決時，即使是不具證據能力之傳聞證據，亦非不得
    資為彈劾證據使用，以供法院綜合研判形成心證之參考(最
    高法院98年度台上字第5774號判決意旨參照)。
四、按犯罪事實應依證據認定之，無證據不得認定犯罪事實。又
    不能證明被告犯罪者，應諭知無罪之判決，刑事訴訟法第15
    4條第2項、第301條第1項前段分別定有明文。又所謂認定犯
    罪事實之證據，係指足以認定被告確有犯罪行為之積極證據
    而言，該項證據自須適合於被告犯罪事實之認定，始得採為
    斷罪之資料。事實之認定，應憑證據，如未能發現相當證據
    ，或證據不足以證明，自不能以推測或擬制之方法，為裁判
    基礎。且認定犯罪事實所憑之證據，雖不以直接證據為限，
    間接證據亦包括在內，然而無論直接證據或間接證據，其為
    訴訟上之證明，須於通常一般之人均不致有所懷疑，而得確
    信其為真實之程度者，始得據為有罪之認定，倘其證明尚未
    達到此一程度，而有合理之懷疑存在而無從使事實審法院得
    有罪之確信時，即應由法院為諭知被告無罪之判決（最高法
    院29年上字第3105號、40年台上字第86號、76年台上字第49
    86號判例參照）。
五、訊據上訴人即被告詹寬郎，堅決否認有販賣毒品之犯行，辯
    稱：伊雖曾與劉志明、張櫻鐘互通電話，劉志明也有去找伊
    ，張櫻鐘有無去已不記得，但確實沒有販賣毒品給他們，他
    們的指述與事實不符，查獲的毒品等物，都是自己要施用的
    等語。
六、經查：
(一)證人劉志明於98年5月22日警詢中，雖指稱其於98年4月26日
    ，在苗栗縣三義鄉鯉魚潭村上山下60號詹寬郎住處，向詹寬
    郎購買海洛因2萬元(警聲搜卷第12-13頁)；同日於檢察官偵
    查時僅證稱：其於98年5月12日在詹寬郎住處，向詹寬郎購
    買1 錢毒品2萬元(偵查卷第5頁)；嗣於檢察官98年7月10日
    偵查中則稱：除了5月12日那次外，另外98年4、5月間，有
    另外到詹寬郎家，剛好遇到阿洪，趁詹寬郎去廁所時，我就
    直接向阿洪買海洛因等語(偵查卷第46頁)。則證人劉志明於
    警詢及偵查中之證述，已互有出入，甚至指稱其於98年4月
    間在詹寬郎住處，係向綽號「阿洪」者購買毒品海洛因。證
    人劉志明嗣於原審及本院上訴審審理時，更否認曾向被告詹
    寬郎購買海洛因，改稱是向綽號「阿宏」購買毒品(原審卷
    第113-115頁、本院上訴卷第235-236頁)。是公訴意旨指被
    告於98年4月26日販賣海洛因予劉志明一節，就證人劉志明
    之供述證據部分，其相符者，亦僅證人劉志明前揭警詢中之
    調查筆錄而已。
(二)證人張櫻鐘於98年7月6日警詢及檢察官中，雖指稱曾於98年
    3 月22日、4月25日、5月4日，在苗栗縣三義鄉鯉魚潭詹寬
    郎住處後面空地，各向詹寬郎購買10000元海洛因及10000元
    甲基安非他命(警0000000000號卷第23-24頁、偵查卷第39頁
    )；惟嗣於原審及本院上訴審審理時則證稱：伊雖有跟詹寬
    郎聯繫，但沒有去向詹寬郎買毒品等語(原審卷第130頁、本
    院上訴卷第237-238頁)。證人張櫻鐘前後所證，並非一致。
(三)98年4月26日12時2分許，劉志明持用0000000000號行動電話
    與被告詹寬郎持用之0000000000號行動電話門號聯絡，其通
    話內容為：「B(阿娟)：阿兄(即詹寬郎)，我現在要過去了
    哦。A(詹寬郎)：叫妳老公聽。B(阿娟)：好(阿娟將電話換
    給阿德)。C(阿德即劉志明)：阿兄怎樣？A(詹寬郎)：怎樣
    ？C(劉志明)：我要過去找你哦。」等語，固有通訊監察譯
    文可稽(警聲搜卷第37頁)，惟觀諸該等對話內容，僅係證人
    劉志明聯絡被告詹寬郎，欲前往被告詹寬郎之住處而已，並
    無一語提及有關毒品之事。
(四)張櫻鐘分別於98年3月22日23時13分、98年4月25日20時35分
    、98年5月4日9時16分許，以持用0000000000、0000000000
    、0000000000號行動電話與被告詹寬郎所持用上開0000000
    000、0000000000號行動電話相互聯絡，固有通訊監察譯文
    可稽(警0000000000號卷第27-30頁)，惟觀諸該等對話內容
    ，無非係證人張櫻鐘聯絡被告詹寬郎，欲前去找被告詹寬郎
    ，並無一語提及有關毒品之事。
(五)被告詹寬郎雖供稱：伊跟劉志明很熟，偶而請他施用毒品(
    偵查卷第28頁)，也曾經拿毒品給張櫻鐘施用等語(偵查卷第
    53頁)；此因彼等均有施用毒品，偶而相互支援、施用，但
    究與販賣毒品不同，尚難據此即推論被告詹寬郎有販賣毒品
    予證人劉志明或張櫻鐘。
(六)被告詹寬郎曾施用海洛因及甲基安非他命，並經送觀察、勒
    戒及強制戒治，業據被告詹寬郎供明在卷，並有臺灣高等法
    院被告前案紀錄表可憑，是被告詹寬郎經警查獲海洛因、甲
    基安非他命、分裝杓、注射針筒、玻璃球吸食器等物，其辯
    稱係供自己施用一節，尚屬可信。是該等扣案物品連同毒品
    檢驗照片、行政院衛生署草屯療養院鑑定書等資料，仍不能
    證明被告有販賣毒品之行為。
(七)證人劉志明、張櫻鐘雖曾證稱，渠等有向被告詹寬郎買過毒
    品等情，惟嗣又改口翻異其詞，否認曾向被告購買毒品，其
    等之證詞，已非始終一致。而彼等與被告之通訊監察譯文，
    其內容亦僅關乎劉志明、張櫻鐘表達要找被告詹寬節等旨，
    就毒品交易內容則隻字未提，證人劉志明、張櫻鐘縱依通話
    內容，曾赴被告詹寬郎之住處或後方空地，然渠等是否確為
    毒品交易，仍須有補強證據以資證明，是該通訊監察譯文，
    仍無法為被告有販賣毒品之佐證。最高法院此次發回更審，
    即揭示斯旨。此外，本院亦查無其他積極證據足以證明被告
    確有販賣毒品予證人劉志明、張櫻鐘之事實。是自難憑持證
    人劉志明、張櫻鐘尚有瑕疵且無法證明與事實相符之證詞及
    其等之通訊監察譯文，即認定被告有販賣毒品之犯行。
(八)綜上所述，公訴意旨所舉前揭各事證，並無法證明被告有本
    件販賣毒品之犯行，依前揭說明，即應為被告無罪之判決。
七、原審未察，就前揭部分，遽予被告論罪科刑，自有未合。被
    告提起上訴，否認犯罪，以前揭各詞為辯，依前揭論述，認
    其上訴為有理由，應由本院將原判決關於被告販賣第一級毒
    品予劉志明、販賣第一、二級毒品予張櫻鐘部分撤銷，改為
    被告無罪之諭知。至原判決所定應執行刑部分，因前揭撤銷
    改判，亦失所依據，併予撤銷。
據上論斷，應依刑事訴訟法第369條第1項前段、第364條、第301
條第1項，判決如主文。
本案經檢察官李慶義到庭執行職務。
中    華    民    國   100    年    8     月    16    日
            刑事第十一庭  審判長法  官  郭  同  奇
                                法  官  陳  慧  珊
                                法  官  洪  曉  能
以上正本證明與原本無異。
（檢察官得上訴；被告不得上訴)
如不服本判決應於收受送達後十日內向本院提出上訴狀，其未敘
述上訴之理由者並得於提起上訴後十日內向本院補提理由書（均
須按他造當事人之人數附繕本）「切勿逕送上級法院」。
                                書記官  林  明  冬
中    華    民    國   100    年    8     月    16    日